臺灣南投地方法院民事裁定
111年度監宣字第111號
聲  請  人  廖淑芬  

相  對  人  廖明福  



關  係  人  廖志忠  

上列聲請人聲請監護宣告事件，本院裁定如下：
    主  文
一、宣告廖明福（男，民國00年0月00日生，身分證統一編號：Z
    000000000號）為受監護宣告之人。
二、選定廖淑芬（女，民國00年00月0日生，身分證統一編號：Z
    000000000號）為受監護宣告之人廖明福之監護人。
三、指定廖志忠（男，民國00年00月0日生，身分證統一編號：Z
    000000000號）為會同開具受監護宣告之人廖明福財產清冊
    之人。
四、聲請程序費用由受監護宣告之人廖明福負擔。
    理  由
一、聲請意旨略以：聲請人係相對人之女，相對人自民國109年3
    月10日起，因失智、中風，雖經送醫診治仍不見起色，近日
    更因精神障礙或其他心智障礙，致不能為意思表示或受意思
    表示，或不能辨識其意思表示之效果，爰依民法第14條第1
    項、第1110條、第1111條、家事事件法第164條規定，請求
    裁定相對人為受監護宣告之人，選定聲請人為相對人之監護
    人，指定關係人即相對人之子廖志忠為會同開具財產清冊之
    人等語。
二、對於因精神障礙或其他心智缺陷，致不能為意思表示或受意
    思表示，或不能辨識其意思表示之效果者，法院得因本人、
    配偶、四親等內之親屬、最近一年有同居事實之其他親屬、
    檢察官、主管機關、社會福利機構、輔助人、意定監護受任
    人或其他利害關係人之聲請，為監護之宣告（民法第14條第
    1項規定參照）。又受監護宣告之人應置監護人。法院為監
    護之宣告時，應依職權就配偶、四親等內之親屬、最近一年
    有同居事實之其他親屬、主管機關、社會福利機構或其他適
    當之人選定一人或數人為監護人，並同時指定會同開具財產
    清冊之人。法院為前項選定及指定前，得命主管機關或社會
    福利機構進行訪視，提出調查報告及建議。監護之聲請人或
    利害關係人亦得提出相關資料或證據，供法院斟酌。法院選
    定監護人時，應依受監護宣告之人之最佳利益，優先考量受
    監護宣告之人之意見，審酌一切情狀，並注意下列事項：（
    一）受監護宣告之人之身心狀態與生活及財產狀況。（二）
    受監護宣告之人與其配偶、子女或其他共同生活之人間之情
    感狀況。（三）監護人之職業、經歷、意見及其與受監護宣
    告之人之利害關係。（四）法人為監護人時，其事業之種類
    與內容，法人及其代表人與受監護宣告之人之利害關係（民
    法第1110條、第1111條、第1111條之1規定參照）。
三、經查，聲請人主張之上開事實，業據其提出親屬系統表、同
    意書、應受監護宣告人財產清冊、戶籍謄本、相對人之中華
    民國身心障礙證明、診斷證明書為憑，由上開身心障礙證明
    及診斷證明書，可知相對人已達重度障礙、肢體乏力、左側
    硬腦膜下出血、長期臥床、無法行走、生活無法自理，屬家
    事事件法第167條第1項但書規定無訊問之必要之情形，由鑑
    定人就應受監護宣告之人之精神或心智狀況予以鑑定。而經
    臺中榮民總醫院埔里分院呂明憲醫師鑑定結果為：相對人因
    身心疾患導致心智功能缺損，沒有有效的意思溝通及互動能
    力，呈現情緒思考表現障礙，欠缺對於社會生活的合理判斷
    能力，即不能為意思表示或受意思表示、或不能辯識其意思
    表示之效果，其精神疾患，為慢性失能疾病，其回復可能性
    低，而有精神障礙或其他心智缺陷器質性腦徵候群、失智症
    ，完全不能為意思表示或受意思表示或辯識其意思表示效果
    之能力，目前醫療技術回復之可能性低等語，此有該院111
    年10月20日中總埔企字第1110600841號函附之成年監護輔助
    鑑定書在卷為憑，足認相對人因精神障礙或其他心智缺陷，
    致不能為意思表示或受意思表示，亦不能辨識其意思表示之
    效果。從而，本件聲請為有理由，應予准許，宣告相對人為
    受監護宣告之人。
四、本件相對人既經監護宣告，依上開規定，自應為其選定監護
    人及指定會同開具財產清冊之人。相對人前未訂有意定監護
    契約，有司法院意定監護契約管理系統查詢結果資料在卷可
    參，而相對人之父、母均已歿，配偶為吳秀枝、子女為廖志
    忠、廖天佑、廖淑芬，依聲請人具狀表示：因廖天佑腦部開
    刀，短期內難恢復，吳秀枝也年老，相對人這幾年在養護機
    構請人照顧，聲請人身體健康，住所跟相對人鄰近，職業為
    餐飲服務業，工作較為彈性，家中大小事由聲請人處理等語
    ，聲請人為相對人之女，相對人現住於臺中榮民總醫院埔里
    分院護理之家，相對人之醫療養護費用由其就養金支付，而
    聲請人有意擔任相對人之監護人；而關係人廖志忠為相對人
    之子，亦願意擔任會同開具財產清冊之人等情，另相對人之
    配偶吳秀枝、相對人之子廖志忠、廖天佑亦同意由廖淑芬擔
    任相對人之監護人、由廖志忠為會同開具財產清冊之人，此
    有親屬系統表、同意書及戶籍謄本在卷可憑。另本院審酌相
    對人之全國財產稅總歸戶財產查詢清單、109年度綜合所得
    稅各類所得資料清單、稅務電子閘門財產所得調件明細表、
    健保資訊連結作業查詢紀錄等件及聲請人、關係人廖志忠與
    相對人誼屬至親，由其等分別擔任相對人之監護人、會同開
    具財產清冊之人，應符合相對人之最佳利益，裁定如主文第
    二、三項所示。
五、依民法第1113條準用同法第1099條、第1099條之1之規定，
    於監護開始時，監護人即聲請人廖淑芬對於受監護宣告之人
    廖明福之財產，應會同廖志忠於2個月內開具財產清冊，並
    陳報法院，於開具完成並陳報法院前，監護人對於受監護宣
    告之人之財產，僅得為管理上必要之行為。
六、依家事事件法第164條第2項，裁定如主文。
中　　華　　民　　國　　111 　年　　11　　月　　1 　　日
                  家事法庭    法  官  黃益茂
以上正本與原本相符。
如對本裁定抗告，須於裁定送達後10日之不變期間內，向本院提
出抗告狀，並應繳納抗告費新臺幣1,000元。　　　　　　　　
中　　華　　民　　國　　111 　年　　11　　月　　1 　　日
                              書記官